臺灣高等法院民事判決　　　　　　　　 95年度上易字第796號
上　訴　人　丙○○
訴訟代理人　蕭顯忠律師
被上訴人　　皓實業有限公司
法定代理人　甲○○
訴訟代理人　李振燦律師
複　代理人　陳志誠律師
上列當事人間請求清償借款事件，上訴人對於中華民國95年6月2
0日臺灣臺北地方法院94年度訴字第1837號第一審判決提起上訴
，本院於96年3月20日言詞辯論終結，判決如下：
    主      文
原判決關於駁回上訴人後開第二項之訴部分，及該部分假執行之
聲請，並訴訟費用除確定部分外之裁判，均廢棄。
被上訴人應給付上訴人新台幣壹佰肆拾捌萬捌仟貳佰伍拾元，及
自民國九十三年十二月三十一日起至清償日止，按週年利率百分
之五計算之利息。
第一、二審訴訟費用除確定部分外，由被上訴人負擔。
    事實及理由
一、本件上訴人主張：被上訴人法定代理人甲○○於民國93年5
    月11日以電話聯絡上訴人，稱手中有6紙經被上訴人背書之
    客票尚未到期，因公司資金週轉需要擬向上訴人調現，上訴
    人同意之，被上訴人乃派其職員即訴外人丁○○將該等支票
    交付上訴人，上訴人遂依約先後於93年5月12、13日匯款新
    台幣（下同）1,440,417元、961,667元予被上訴人，惟被上
    訴人所交付該等支票均能兌現。93年7月2日、7月5日、7月
    27日丁○○復致電上訴人稱公司尚有客票需要兌現，並先後
    交付業經被上訴人背書之支票2紙、6紙、4紙予上訴人，上
    訴人則分別匯款678,939元、1,482,480元予被上訴人之帳戶
    ，並另交付現金921,735元予丁○○。嗣後因支票到期陸續
    換票後，上訴人屆期提示被上訴人所交付、發票人為訴外人
    富郁國際行銷股份有限公司（以下簡稱富郁公司）、付款人
    為華南商業銀行東湖分行支票9紙，共計2,465,500元，均未
    獲兌現。故被上訴人前後4次向上訴人調現，共提出支票13
    紙，其中已兌現之8紙上均有被上訴人之背書，而未獲兌現
    之5紙詳如附表所示則經被上訴人一再換票後，上訴人因疏
    未令被上訴人背書。然上訴人所匯與被上訴人帳戶之金額，
    均與系爭支票面額相符，縱如丁○○未獲被上訴人授權代理
    向上訴人借貸，惟丁○○原持經被上訴人背書之支票向上訴
    人借款，且調得之款項亦匯入被上訴人之帳戶，被上訴人自
    應負表見代理之責。爰依消費借貸之法律關係，請求被上訴
    人應返還借款2,465,500元，及自93年12月31日起至清償日
    止，按週年利率百分之五計算之利息。並陳明願供擔保，請
    准宣告假執行。原審判決上訴人敗訴，上訴人不服，就附表
    所示退票之金額1,488,250元提起上訴，聲明：(一)原判決關
    於駁回上訴人後開之訴部分廢棄。(二)被上訴人應給付上訴人
    1,488,250元，及自93年12月31日起至清償日止，按週年利
    率百分之五計算之利息。
二、被上訴人則以：丁○○並非被上訴人之員工，被上訴人並未
    派遣丁○○向上訴人借款，且上訴人主張系爭借款金額與系
    爭支票之面額亦不相符。上訴人雖提出匯款條影本，主張曾
    將借款匯入被上訴人公司帳戶，惟支票簽發、授受、轉讓之
    原因，非僅限於金錢借貸一端，據此不足以證明兩造間有消
    費借貸之合意。況系爭支票之發票人為訴外人富郁公司並非
    被上訴人，且被上訴人亦非系爭支票之背書人。故兩造間並
    無消費借貸之法律關係存在。又系爭支票其上僅有丁○○之
    簽名，並未載明代理被上訴人之意旨，應係鄭淑珠以個人名
    義背書交付，並無代理行為之存在，被上訴人自不負表見代
    理授權人之責任等語，資為抗辯。聲明：上訴駁回。
三、上訴人主張其於93年7月2日、93年7月5日，分別匯款678,93
    9元、1,482,480元至被上訴人開設於第一銀行信維分行之帳
    戶內，業據提出匯款委託書二件附卷可稽（見原審卷第7頁
    、第9頁），且為被上訴人所不爭（見原審卷第32頁），堪
    信為真。
四、上訴人主張兩造間有消費借貸關係存在，惟被上訴人所否認
    ，並以前揭情詞置辯，查：
  (一)按由自己行為表示以代理權授與他人或知他人表示為其代理
    人而不為反對之表示者，對於第三人應負授權人之責任。但
    第三人明知其無代理權或可得而知者，不在此限，民法第16
    9條定有明文。是以本人應負表見代理之責任，必須於該當
    法律行為發生前或後，有表見之事實存在，且該第三人係善
    意無過失者，始足當之。
  (二)查，丁○○原向上訴人借貸346,500元、362,250元、157,50
    0元、346,500、275,500元，因原持富郁公司為發票人之支
    票屆期換票、或退票，幾經以附表所示之支票換票後，經提
    示不獲兌現，業據證人即上訴人公司會計乙○○、丁○○證
    明在卷（見本院卷第65頁、第74頁），並有乙○○製作票貼
    及換票延票過程表、附表所示支票、退票理由單在卷可憑（
    見本院卷61頁、見原審卷第8頁至第13頁），而該過程表經
    提示丁○○，亦是認無誤（見本院卷第61頁），故丁○○於
    本院陳證稱附表所示支票非換票云云（見本院卷第63頁反面
    ），核與嗣後述不符，此部分不足為採。又乙○○製作之過
    程表，其中借款275,500元部分，係持富郁公司為發票人，
    票號為AC260433號支票借款，該紙支票並未提示，有陽信銀
    行天母分行96年3月14日陽信天母字第960 022號函在卷足憑
    (見本院卷第61-7頁)，故乙○○於過程表中就此部分為退票
    換票之記載，應屬有誤，附此敘明。
  (三)關於丁○○持票向上訴人借款之經過情形，依證人丁○○證
    稱：「原證2、4、5、6、7號支票（即附表所示支票）之前
    ，我都是用津津公司的票借錢，這些錢都是我借的，津津公
    司的票，柏皓公司有背書，我也有背書，我沒有特別提到是
    誰借錢，但是丙○○（按係被上訴人）知道我在柏皓公司上
    班，這些錢也是匯到柏皓公司，柏皓公司就在吉安公司的隔
    壁，我有特別請柏皓公司吳老闆幫忙背書，因為吳老闆常出
    國，我也常找不到他，請他背書後來他也蠻勉強的，他也是
    不太願意，所以後面幾張，他就沒有背書，我就拿去借，因
    為富郁公司一直要求延票，有時候日期就直接改，我就去找
    丙○○先生幫忙，陳先生也同意延票，好像延了2、3次，我
    也不知如何再和丙○○講，後來富郁公司的會計小姐告訴我
    ，再過1個半月的時間，情況應該會好轉，後來富郁公司的
    會計小姐也和我一起過去，我當著他的面跟丙○○講，丙○
    ○也同意延票。會計乙○○小姐有要求柏皓公司背書，因為
    吳老闆常常不在，後來他也沒有很嚴格的要求柏皓背書，所
    以他們也收了票。…我沒有特別說是幫吉安借錢還是幫柏皓
    借錢。過去我都是幫柏皓做事，但我在柏皓公司做事的時候
    ，沒有向丙○○借錢。…丙○○是針對公司，不是針對個人
    票貼，若是個人，丙○○應該不會同意。這個錢確實是我即
    吉安公司借的，我對吳老闆很不好意思，吳老闆是幫我的忙
    …丙○○要求公司對公司，若是個人去借，他應該不會借」
    （見本院卷第73頁反面至第74頁）。因此，丁○○持票向上
　　訴人借款時，既未言明係何人借款，而被上訴人亦未授權予
  　丁○○向上訴人借款，惟丁○○前係被上訴人公司職員，此
    為上訴人所知悉，而丁○○前持發票人為訴外人津津公司、
    富郁公司支票向上訴人借款時，曾經被上訴人背書在案，業
    據丁○○證明在卷（見本院卷74頁反面），並有臺灣銀行內
  　湖分行95年10月12日內湖營字第09500035121號函附支票存
    款戶帳號000000000000支票號碼AE0000000發票日93年8月16
    日之支票正反面影本（見本院卷第30頁、第31頁）、第一商
    業銀城東分行95年10月11日（95）一城東字第1254號函附票
    號為SB0000000、0000000、0000000、0000000、0000000號
    支票正、反面影本在卷可稽（見本院卷第23頁至第29頁反面
    ），復為被上訴人所不爭執（見本院卷第42頁反面、第43頁
    反面）。因此，丁○○持票借款時，雖未向上訴人言明係何
    人借款，但上訴人主觀上既認丁○○係被上訴人公司職員，
    並針對被上訴人而借款，且上訴人不可能借款予丁○○個人
    ，亦經丁○○陳述明確，徵諸丁○○前持津津公司及富郁公
    司支票借款時，該支票均有被上訴人背書，而丁○○所借得
    之款項，亦均係匯入被上訴人公司帳戶，已如前述，足證被
    上訴人顯有以代理權授與丁○○之事實通知上訴人之表見事
    實，至為明確，揆諸前開說明，被上訴人縱未授權予丁○○
    向上訴人借款，且借款匯入被上訴人帳戶後，被上訴人將之
    領出交予丁○○，被上訴人亦應負表見代理授權之責。則上
    訴人主張被上訴人應負擔授與丁○○向上訴人借款代理權同
    一責任，應可採信。
五、綜上所述，被上訴人抗辯其未授權向上訴人借款，雖可採信
    ，但被上訴人既有授與代理權之表見事實，上訴人主張被上
    訴人應負表見代理授權之責，應可採信。則上訴人本於消費
    借貸之法律關係，請求被上訴人給付1,488,250元，及自93
    年12月31日起至清償日止，按週年利率百分之5計算之利息
    ，為有理由，應予准許。原審就上開應准許部分，為上訴人
    敗訴之判決，並駁回其假執行之聲請，尚有未洽，上訴意旨
    求予廢棄改判，為有理由，爰由本院予以廢棄改判如主文第
    二項所示，
六、本件事證已明，兩造其餘攻擊防禦方法及未經援用之證據，
    經本院審酌後，核與本件之結論，不生影響，爰不一一贅述
    ，附此敘明。
七、據上論結，本件上訴為有理由，依民事訴訟法第450條、第
    78 條，判決如主文。
中　　華　　民　　國　　96　　年　　4 　　月　　3　　日
                    民事第十一庭
                        審判長法　官  鄭雅萍
                              法　官  林恩山
                              法　官  蘇芹英
正本係照原本作成。
不得上訴。
中　　華　　民　　國　　96　　年　　4 　　月　　3 　　日
　　　　　　　　　　　　　　　書記官  林初枝
